【裁判字號】    92,交簡上,7
【裁判日期】    920627
【裁判案由】    過失傷害
【裁判全文】
臺灣板橋地方法院刑事判決                          九十二年度交簡上字第七號
    上  訴  人  臺灣板橋地方法院檢察署檢察官
    被      告  丙○○
右列上訴人，因被告過失傷害案件，不服本院三重簡易庭九十一年度重交簡字第五０
八號，中華民國九十一年十一月二十一日第一審判決（聲請簡易判決處刑案號：九十
一年度偵字第一七三六一號）提起上訴，暨移
），本院管轄第二審之合議庭判決如左：
    主  文
原判決撤銷。
丙○○因過失傷害人，處有期徒刑參月，如易科罰金，以參佰元折算壹日。緩刑肆年
。
    事  實
一、丙○○係台北縣林口鄉南勢村七十一之三十六號「陽業有限公司」作業員，負責
    公司內部備貨、搬貨等工作。於民國九十一年三月二十日下午九時許，丙○○駕
    駛車號六Ｂ－三四九五號自用小客車，沿台北縣泰山鄉○○○路自泰山往林口方
    向行駛，途經十四．八公里泰林幹五十號前，明知汽車行駛時，應注意車前狀況
    ，並隨時採取必要之安全措施；且在設有禁止超車標誌、標線處所、地段，或對
    面有來車交會時，不得超車，而依其智識能力及當時情形，均無不能注意之情事
    ，竟在上開設有禁止超車之雙黃線路段，為超越前車而任意駛入來車道，復未注
    意車前狀況，適有由甲○○所騎乘車號ＷＳＲ－七０七號輕型機車自對向駛來，
    因閃避不及，遭丙○○所駕駛之自小客車迎面撞及，使甲○○人、車倒地，因而
    受有骨盆開放性骨折、左側股骨骨折、右側大腿撕裂傷、腹部鈍挫傷併小腸破裂
    、腸系膜裂傷、顏面撕裂傷及磨擦傷及低血容積性休克、兩膝前後十字韌帶及外
    側半月軟骨撕裂傷之傷害。丙○○肇事後旋報警，並向據報前來現場處理之台北
    縣政府警察局新莊分局泰山分駐所警員乙○○坦承肇事，接受裁判。
二、案經被害人甲○○訴由台北縣政府警察局新莊分局報請台灣板橋地方法院檢察署
    檢察官偵查，聲請簡易判決處刑，暨同署檢察官移送併案審理。
    理  由
一、訊據被告丙○○對於右揭時、地駕車肇事致被害人甲○○受傷之犯罪事實，於警
    詢、偵查及本院審理中均坦承不諱，核與被害人甲○○在警詢中指訴車禍之情節
    相符，並有道路交通事故調查報告表一紙、長庚紀念醫院診斷證明書三紙、現場
    照片六幀、被害人受傷照片四幀在卷可稽。
二、按汽車行駛時，應注意車前狀況及兩車併行之間隔，並隨時採取必要之安全措施
    ，道路交通安全規則第九十四條第三項定有明文；又汽車超車時，應注意在設有
    禁止超車標誌、標線處所、地段，或對面有來車交會時，不得超車，同規則第一
    百零一條第一項第二款亦有明定。被告駕車行經上揭肇事路段，明知應注意車前
    狀況，並隨時採取必要之安全措施，且駕駛人在設有禁止超車標線及有來車交會
    之道路，不得超車，而依其智識能力及當時情形，均無不能注意之情事，竟為超
    越前車而任意駛入對向車道，復未注意車前狀況，隨時採取必要之安全措施，被
    告對本件車禍之發生，顯有過失甚明。而本案經台灣板橋地方法院檢察署檢察官
    送請台灣省台北縣區車輛事故鑑定委員會鑑定結果，亦同此認定，亦有該會九十
    一年六月二十六日北鑑字第九一０六一二號函暨所附鑑定意見書各一份附卷可按
    。又被害人甲○○因本件車禍受有骨盆開放性骨折、左側股骨骨折、右側大腿撕
    裂傷、腹部鈍挫傷併小腸破裂、腸系膜裂傷、顏面撕裂傷及磨擦傷及低血容積性
    休克、兩膝前後十字韌帶及外側半月軟骨撕裂傷之傷害，有長庚紀念醫院診斷證
    明書三紙可憑。被告之過失行為與被害人甲○○所受之傷害間，具有相當因果關
    係。本案事證明確，被告之過失犯行，洵堪認定。
三、查被告係台北縣林口鄉南勢村七十一之三十六號「陽業有限公司」作業員，負責
    公司內部備貨、搬貨等工作，並非以開車外出送貨為業務，業據被告在本院審理
    中供承在卷，核與證人即「陽業有限公司」人事主管林幼玲到庭證述綦詳。公訴
    人徒以被告在警詢中供稱：伊在陽業有限公司擔任外務員乙詞，進而推論被告平
    日以駕駛車號六Ｂ－三四九五號自用小客車外出送貨，係以駕駛為其附隨業務，
    自有誤會。核被告所為，係犯刑法第二百八十四條第一項前段之過失傷害罪。公
    訴人認係觸犯刑法第二百八十四條第二項前段之業務過失傷害罪，依前揭說明，
    尚有未洽，起訴法條應予變更。又被告肇事後旋報警，並向據報前來現場處理之
    台北縣政府警察局新莊分局泰山分駐所警員乙○○坦承肇事，接受裁判，有台北
    縣政府警察局自首調查表一紙附卷可稽，而證人乙○○亦於本院調查時結證稱：
    伊在事發時任職新莊分局泰山分駐所，當天接到勤務中心通報趕至現場處理，當
    時傷者已由救護車送走，被告留在現場，在伊尚不知係何人肇事前，即主動向伊
    承認肇事等語。是被告係對於未發覺之罪自首而受裁判，應酌減其刑。另公訴人
    聲請本件簡易處刑之犯罪事實，與所移送併案審理之犯罪事實，為同一事件，屬
    單純一罪，本院自應併予審理，附此敘明。
四、原審以被告事證明確據以論罪科刑，固非無見，惟原審誤認被告係以駕駛為其附
    隨業務之人，而論以業務過失傷害罪，依前揭說明，即有未合。另公訴人循被害
    人即告訴人甲○○之請求提起上訴，略謂：被告明知跨越雙黃線將致對向車道來
    車或行人有受傷、死亡之虞，竟違反強制規定，造成被害人甲○○受傷，應係故
    意為之；且被害人甲○○所受傷勢嚴重，有永久性下肢傷害，應屬刑法第十條第
    四項第六款所稱之重大不治或難治之重傷害，非普通傷害；且被告肇事後本擬逃
    走，係被害人之同學湯威書、王庭偉等人攔阻，始無法脫逃，並非自首犯罪，尚
    難邀此減刑寬典等語。惟查，行為人對於構成犯罪之事實，明知並有意使其發生
    者，為故意；行為人對於構成犯罪之事實，預見其發生而其發生並不違背其本意
    者，以故意論。行為人雖非故意，但按其情節應注意，並能注意，而不注意者，
    為過失。行為人對於構成犯罪之事實，雖預見其能發生而確信其不發生者，以過
    失論，刑法第十二條、第十三條分別定有明文。本件被告與被害人甲○○素不相
    識，亦無仇怨，且係偶然因素雙方均行車經過肇事現場，因被告一時超車失當始
    釀此憾事，被告應無故意撞傷被害人甲○○之犯意。次查，被害人甲○○所受傷
    勢雖屬嚴重，但其是否屬刑法上「重傷害」，仍應依刑法第十條第四項所列各款
    事由為斷。經本院向長庚紀念醫院查詢被害人甲○○復原情形，該院函覆略謂：
    陳君係於九十一年三月二十一日至本院急診、住院治療，診斷為左側股骨骨折、
    雙側後十字韌帶斷裂、骨盆骨折及小腸破裂。九十二年三月二十二日回診時，恢
    復情況尚可，但右側後十字韌帶斷裂仍需復健治療。依其病情評估，如後續復健
    治療情形良好，應有痊癒之可能等語，有該院九十二年四月二十二日（九二）長
    庚院法字第０三七三號函一紙可證，是被害人甲○○所受傷勢，與刑法所謂「重
    傷害」，尚屬有間。又被害人甲○○請求上訴書狀中指稱本案另有證人湯威書、
    王庭偉、王麗芬、吳淑君等人可證明被告並非自首云云，然所謂「自首」，係指
    在「有偵查犯罪權限之公務員」發覺犯罪前，自動申告其犯罪事實，並接受裁判
    而言，至「被害人或其他不具偵查犯罪權限之人」是否發覺本項犯罪，與自首無
    涉。而被害人甲○○於本院審理中均未到庭，亦未提出上開證人之年籍資料供本
    院傳喚、調查，且本件確係符合自首要件，已經證人即警員乙○○到庭證述綦詳
    ，是公訴人以被告未自首犯罪，不得減刑，自不足採。另被害人甲○○於本院審
    理中，於九十二年二月十一日以雙方業已和解為由，具狀撤回本件上訴，惟本案
    之上訴人係台灣板橋地方法院檢察署檢察官，被害人甲○○並非當事人，其撤回
    本件上訴不生撤回之效力，本院仍應依法審理，附此敘明。綜上所述，上訴人之
    上訴雖無理由，但原判決既有可議之處，自應由本院予以撤銷改判。爰審酌被告
    過失之程度、被害人所受之傷勢嚴重，犯罪所生之損害，及犯罪後坦承犯行，態
    度尚稱良好，且已與被害人達成和解，賠償所受之損害等一切情狀，量處如主文
    所示之刑，並諭知易科罰金之折算標準，以資懲儆。又被告前未曾受有期徒刑以
    上刑之宣告，有台灣高等法院檢察署刑案紀錄簡覆表一紙附卷可按，其因一時失
    慮，偶罹刑典，但事後已坦承犯行，深具悔意，且與被害人達成和解，被害人並
    已具狀表示不願訴究，經此刑之宣告後，被告應知警惕而無再犯之虞，本院因認
    對其所宣告之刑以暫不執行為適當，爰予以宣告緩刑四年，用啟自新。
據上論斷，應依刑事訴訟法第四百五十五條第一項、第三項、第三百六十九條第一項
、第三百條，刑法第二百八十四條第一項前段、第六十二條前段、第四十一條第一項
前段、第七十四條第一款，罰金罰鍰提高標準條例第一條前段、第二條，判決如主文
。
本案經檢察官李海龍到庭執行職務。
中      華      民      國    九十二    年      六      月    二十七    日
                                        臺灣板橋地方法院刑事第三庭
                                            審判長法  官  鄭  水  銓
                                                  法  官  侯  志  融
                                                  法  官  蕭  一  宏
右正本證明與原本無異。
本判決不得上訴。
                                                  書記官  謝  明  倫
中      華      民      國    九十二    年      六      月    二十七    日
附錄本案論罪科刑法條全文：
刑法第二百八十四條
因過失傷害人者，處六月以下有期徒刑、拘役或五百元以下罰金。致重傷者，處一年
以下有期徒刑、拘役或五百元下罰金。
從事業務之人，因業務上之過失傷害人者，處一年以下有期徒刑、拘役或一千元以下
罰金。致重傷者，處三年以下有期徒刑、拘役或二千元以下罰金。


司法院資訊處製作；財團法人民間司法改革基金會備份。
